【裁判字號】    91,訴,6458
【裁判日期】    920908
【裁判案由】    損害賠償
【裁判全文】
臺灣臺北地方法院民事判決                        九十一年度訴字第六四五八號
    原      告  財團法人汽車交通事故特別補償基金
    法定代理人  甲○○
    訴訟代理人  丁○○
                乙○○
    被      告  丙○○
右當事人間損害賠償事件，本院於中華民國九十二年八月二十五日言詞辯論終結，本
院判決如左：
    主  文
被告應給付原告新台幣參拾貳萬壹仟陸佰元，及自民國九十一年十一月十五日起至清
償日止，按年息百分之五計算之利息。
原告其餘之訴駁回。
訴訟費用由被告負擔五分之三，餘由原告負擔。
    事  實
甲、原告方面：
一、聲明：被告應給付原告新台幣（下同）五十三萬六千元，及自支付命令送達被告
    翌日起至清償日止，按年息百分之五計算之利息。
二、陳述：被告駕駛車牌ＨＤ─四四六六號之汽車於民國九十一年四月二十三日，在
    台北市○○路七十號前因駕駛疏忽，致撞擊訴外人李潤澤死亡，本件車禍事故肇
    事之ＨＤ─四四六六號之汽車未投保強制汽車責任險，而訴外人李潤澤之繼承人
    已依強制汽車責任保險法向原告請求補償死亡給付五十三萬六千元，原告已悉數
    給付訴外人李潤澤之繼承人方莉涵，爰依強制汽車責任保險法第三十九條第二項
    之規定，向被告求償上開補償金額。
三、證據：提出交通事故證明單影本一份、領款收據影本一份、支票影本一張為證。
乙、被告方面：
一、聲明：駁回原告之訴。
二、陳述略稱：訴外人李潤澤亦與有過失，不應由其全數賠償。
丙、本院依職權調閱本院九十一年度交易字第二三四號卷宗。
    理  由
一、原告主張被告駕駛車牌ＨＤ─四四六六號之汽車，於九十一年四月二十三日在台
    北市○○路七十號前因駕駛疏忽，致撞擊訴外人李潤澤死亡，本件車禍事故肇事
    之ＨＤ─四四六六號之汽車未投保強制汽車責任險，而訴外人李潤澤之繼承人已
    依強制汽車責任保險法向原告請求補償死亡給付五十三萬六千元，原告已悉數給
    付訴外人李潤澤之繼承人方莉涵，爰依強制汽車責任保險法第三十九條第二項之
    規定，向被告求償上開補償金額等語，被告則以訴外人李潤澤亦與有過失等語置
    辯。
二、經查，被告於九十一年四月二十三日上午十一時五十分許，駕駛車號ＨＤ─四四
    六六號自用小客車，沿台北市○○區○○路北往南方向行駛，於行經該路段七十
    號前時，原應注意汽車行進中駕駛人應注意車前狀況，隨時採取必要之安全措施
    ，而依當時情形又無不能注意之情事，竟疏未注意，致於發現當時由東往西方向
    欲穿越該路段之行人李潤澤時，已不及剎閃，使所駕駛之前開車輛右後照鏡撞擊
    李潤澤，使李潤澤倒地而致左側硬膜下出血、腦內出血及蜘蛛網膜下腔出血，嗣
    經送醫急救後，於同年四月三十日不治死亡，嗣訴外人李潤澤之繼承人方莉涵已
    依強制汽車責任保險法向原告請求補償死亡給付五十三萬六千元等情，業據原告
    提出提出交通事故證明單影本一份、領款收據影本一份、支票影本一張為證，且
    經本院依職權調閱本院九十一年度交易字第二三四號卷宗，經核無訛，原告主張
    之此部分事實，堪信為真實。
三、按特別補償基金於補償金額範圍內，得直接向加害人或汽車所有人求償，強制汽
    車責任保險法第三十九條第二項定有明文，又肇事汽車非被保險汽車，特別補償
    基金依本法第三十九條第二項規定，向加害人或汽車所有人求償時，應依該非被
    保險汽車之肇事責任比例計算求償額，強制汽車責任保險法第九條有明文之規定
    。經查，依據道路交通安全規則第九十四條第三項之規定，汽車行駛時駕駛人應
    注意車前狀況，並隨時採取必要之安全措施，依被告車輛後視鏡撞及前方穿越道
    路行人即訴外人李潤澤之情事，再參照警方記載肇事當時天候晴朗視線無障礙之
    情形，被告肇事當時未注意前方行人動態以致撞至訴外人李潤澤，另依警方記載
    訴外人李潤澤血跡位置往北二十六點二公尺內設有行人穿越道，然訴外人李潤澤
    未依規定行走行人穿越道穿越道路，故本件肇事原因係被告駕駛ＨＤ─四四六六
    號車未住意車前狀況，訴外人李潤澤未依規定行走行人穿越道等情，此有台北市
    車輛行車事故鑑定委員會九十一年八月十四日北鑑審字第０九一三０二一三九０
    ０號函影本一紙在卷可稽，是本院認訴外人李潤澤應負百分之四十之肇事責任，
    被告應負百分之六十之肇事責任，揆諸前揭規定，原告應依被告之肇事責任比例
    即百分之六十計算求償額，本件原告給付訴外人李潤澤之繼承人方莉涵之金額係
    五十三萬六千元，故原告得向被告求償之金額為三十二萬一千六百元（即536000
    x 60%= 321600）。
四、從而，原告據以提起本訴，請求被告應給付原告三十二萬一千六百元，及自支付
    命令送達翌日（即九十一年十一月十五日）起至清償日止，按年息百分之五計算
    之利息，即無不合，應予准許，逾此部分之請求，則無理由，應予駁回。
五、結論：原告之訴為一部有理由，一部無理由，依民事訴訟法第三百八十五條第一
    項前段、第七十九條但書判決如主文。
中      華      民      國    九十二    年      九      月      八      日
                    民事第六庭  法  官    郭美杏
右為正本係照原本作成
如對本判決上訴，須於判決送達後廿日內向本院提出上訴狀
中      華      民      國    九十二    年      九      月      八      日
                                          書記官    陳如庭


司法院資訊處製作；財團法人民間司法改革基金會備份。
